【裁判字號】    98,易,407
【裁判日期】    980608
【裁判案由】    違反商標法
【裁判全文】
臺灣桃園地方法院刑事判決               98年度易字第407號
公  訴  人  臺灣桃園地方法院檢察署檢察官
被      告  甲○○
上列被告因違反商標法案件，經檢察官聲請以簡易判決處刑（97
年度偵字第3845號），本院認不宜以簡易判決處刑，改行通常訴
訟程序審理，判決如下：
    主  文
甲○○無罪。
    理  由
一、本件聲請簡易判決處刑意旨略以：被告甲○○明知「LOUIS
    VUITTON MALLETIER 」（下稱：「LV」）、「GUCCI 」、「
    CHAN EL 」、「BURBERRY」之商標圖案，乃乙○○○○○○
    ○公司、固喜歡固喜公司、香奈兒股份有限公司及布拜里公
    司分別向經濟部智慧財產局申請核准註冊，而取得商標專用
    權，現仍於商標專用期間內。詎其未得上開商標權人同意，
    竟基於意圖販賣之犯意，於民國94年9 月26日在香港以共新
    臺幣約九萬多元之代價，向某姓名年籍不詳之人，販入如附
    表所示仿冒上開商標之皮件後，於94年9 月27日，以手提行
    李箱攜帶附表所示皮件自香港搭乘長榮航空公司編號BR866
    號班機入境，而將前揭仿冒皮件輸入臺灣地區，因認被告涉
    犯商標法第82條之意圖販賣仿冒商標商品而輸入罪嫌。
二、程序方面：本件檢察官原聲請以簡易判決處刑，然本院認有
    刑事訴訟法第451 條之1 第4 項但書第3 款之應諭知無罪判
    決之情形（詳下述），致不得逕以簡易判決處刑，爰改依通
    常程序由受命法官獨任審理。
三、按犯罪事實應依證據認定之，無證據不得認定犯罪事實。又
    不能證明被告犯罪者，應諭知無罪之判決，刑事訴訟法第15
    4 條第2 項、第301 條第1 項分別定有明文。所謂認定犯罪
    事實之證據，係指足以認定被告確有犯罪行為之積極證據而
    言，該項證據自須適合於被告犯罪事實之認定，始得採為斷
    罪資料，如未能發現相當證據，或證據不足以證明，自不能
    以推測或擬制之方法，以為裁判之基礎；而被告否認犯罪事
    實所持之辯解，縱屬不能成立，仍非有積極證據足以證明其
    犯罪，不能遽為有罪之認定；其以情況證據（即間接證據）
    斷罪時，尤須基於該證據在直接關係上所可證明之他項情況
    事實，本乎推理作用足以確證被告有罪，方為合法，不得徒
    憑主觀上之推想，將一般經驗上有利被告之其他合理情況逕
    予排除；且無論直接或間接證據，其為訴訟上之證明，須於
    通常一般之人均不致有所懷疑，而得確信其為真實之程度者
    ，始得據為有罪之認定，倘其證明尚未達到此一程度，而有
    合理之懷疑存在，致法院無從為有罪之確信，自應為無罪之
    判決；（最高法院40年台上字第86號、30年上字第1831號、
    32年上字第67號及76年台上字第4986號判例意旨參照）。
四、公訴意旨認被告涉犯上開罪嫌，無非係以被告之供述、告訴
    代理人范國峰之指述、被告入出境紀錄查詢表、鑑定證明書
    、商標註冊資料、扣案皮件36個等為其主要論據。
五、被告於上開時、地，為財政部台北關稅局人員查獲其自香港
    搭機抵台而攜帶附表所示之仿冒皮件36個入境等情，業據被
    告供陳無誤，並經告訴代理人范國峰證述綦詳，且有被告入
    出境紀錄查詢表、鑑定證明書、商標註冊資料在卷可憑，復
    有仿冒皮件36個扣案可佐，堪信屬實。惟訊之被告堅詞否認
    有觸犯商標法之犯行，辯稱：自香港攜帶入境之仿冒皮件，
    一部份係伊自己要使用或欲轉送他人，一部份則係伊母親及
    大嫂請伊順便買回來，伊絕無將仿冒皮件攜帶回台販賣之意
    思等語，是本件所應審究者，厥為被告是否基於販賣之意圖
    而輸入上開仿冒商品。
六、經查，參酌被告之母許阿緞於本院訊問時具結證稱：我平常
    有買介紹名牌皮包的雜誌，因我沒有要出國，就請被告幫我
    看看有無雜誌上介紹的「LV」或「GUCCI 」的皮包，我有告
    訴被告大、中、小的皮包我都需要，我給被告三、四萬元，
    我請被告在該額度內幫我購買等語，及被告之大嫂包月春於
    本院訊問時具結證稱：我平常有看女性雜誌，知道被告要出
    國，就請她出國順便帶皮包回來，因為被告常回娘家，我會
    拿雜誌出來討論，告訴被告我喜歡的型式，請她出國遇有類
    似的型式就幫我帶回來，並告訴她大概買六、七個，我有拿
    二萬五千元給被告，要他在這個額度內幫我購買等語，均核
    與被告於警詢、檢察官訊問及本院訊問時供稱：攜帶仿冒皮
    件回國的用途是伊自己或者伊家人要使用；出國前家人有託
    伊買皮包，有說品質不錯就帶回來；因為伊要去香港，伊母
    親及大嫂請伊幫忙帶皮包，伊自己也有帶了一些，伊母親買
    八個至十個，伊大嫂買六至七個等語相符。而上開二位證人
    雖分別為被告之母親及大嫂，然其等若為虛偽陳述，恐將遭
    受法定刑七年以下有期徒刑之偽證罪處罰，相較被告所涉犯
    法定刑一年以下有期徒刑、拘役或科或併科新臺幣五萬元以
    下罰金之本案，該二名證人將受到比被告更不利之刑事訴追
    ，本件被告與上開二名證人間既具有相當密切之親屬關係，
    衡情被告及證人等當不至於相互勾串而令二名證人為虛偽陳
    述之愚行。且一般人遇有出國機會，受親朋好友之委託而代
    為購買國外特有或較國內多樣、便宜之商品，實為當今社會
    之常情，因之，被告所辯情節不僅與二名證人證述情節相符
    ，亦與常情事理無違，堪認並非憑空杜撰之虛詞。
七、至被告雖攜帶多達36個仿冒商品入境，且其中亦不乏樣式、
    大小均相同之商品，惟被告所攜帶入境之皮件除自己所需外
    ，尚包括受其母親及其大嫂委託而購買之商品等情，已詳如
    前述，且被告所辯稱其購買相同式樣、大小之皮件因價值不
    高，係欲用以送人等語，亦無違背經驗法則或論理法則之處
    ，況依卷存證據資料亦無從證明被告有在國內販售相關仿冒
    商品之情事，自不得僅因被告所攜帶之仿冒商品數量較多，
    及其中有相同樣式、大小之商品，即率以推論被告有販賣仿
    冒商品之意圖，而遽以商標法第82條之罪責相繩。
八、綜上所述，被告涉有公訴人所指之犯行之積極證據顯有不足
    ，更無從達到毫無合理可疑之證明程度，此外，復查無其他
    足以證明被告基於營利意圖而販入並輸入該等仿冒商品之積
    極證據，本諸前揭法條明文暨最高法院判例意旨，自屬不能
    證明被告犯罪，應為其無罪之諭知。
據上論斷，應依刑事訴訟法第452 條、第284 條之1 、第301 條
第1 項，判決如主文。
本案經檢察官周芝君到庭執行職務。
中    華    民    國    98    年    6     月    8     日
                刑事第十二庭    法  官  魏 于 傑
得於10日內上訴
以上正本證明與原本無異。
如不服本判決，應於判決送達後10日內向本院提出上訴狀（應附
繕本）。
                                書記官  林 新 裕
中    華    民    國    98    年    6     月    8     日
附表：
 ┌──────┬──┬──────────┐
 │查扣貨物    │數量│權利人              │
 ├──────┼──┼──────────┤
 │LV手提包    │3   │乙○○○○○○○公司│
 ├──────┼──┼──────────┤
 │LV皮夾      │2   │同上                │
 │──────├──┼──────────┤
 │GUCCI手提包 │14  │固喜歡固喜公司      │
 ├──────┼──┼──────────┤
 │GUCCI皮夾   │3   │同上                │
 ├──────┼──┼──────────┤
 │GUCCI零錢包 │3   │同上                │
 ├──────┼──┼──────────┤
 │BURBERRY手提│10  │布拜里公司          │
 │包          │    │                    │
 ├──────┼──┼──────────┤
 │CHANEL手提包│1   │香奈兒股份有限公司  │
 │            │    │                    │
 ├──────┼──┼──────────┤
 │合計        │36  │                    │
 └──────┴──┴──────────┘


司法院資訊處製作；財團法人民間司法改革基金會備份。
